【裁判字號】    95,交易,272
【裁判日期】    950922
【裁判案由】    過失致死等
【裁判全文】
臺灣桃園地方法院刑事判決            95年度交易字第272號
公  訴  人  臺灣桃園地方法院檢察署檢察官
被      告  乙○○
上列被告因過失致死等案件，經檢察官提起公訴（95年度偵字第
11476 號），被告於準備程序中就被訴事實為有罪之陳述，經本
院合議庭裁定由受命法官獨任行簡式審判程序，茲判決如下：
    主  文
乙○○服用酒類，不能安全駕駛動力交通工具而駕駛，處拘役肆
拾日，如易科罰金，以銀元參佰元即新臺幣玖佰元折算壹日；又
因過失致人於死，處有期徒刑陸月，如易科罰金，以銀元參佰元
即新臺幣玖佰元折算壹日。均緩刑參年。
    事  實
一、乙○○於民國95年4 月23日晚上8 時許，在其位於桃園縣平
    鎮市南勢里3 鄰35號住處內，飲用玻璃瓶裝啤酒3 、4 瓶後
    ，已達不能安全駕駛動力交通工具之程度，竟仍執意於同日
    晚上9 時許，酒後駕駛車牌號碼V7-0539 號自小客車外出搭
    載其妻返家，而於95年4 月23日晚上10時35分許，乙○○駕
    駛車牌號碼V7-0539 號自小客車搭載其妻沿桃園縣平鎮市○
    ○路由埔心往中豐路方向行駛，本應注意汽車在雙向2 車道
    行駛時，應在遵行車道內行駛，而依當時天候雨、光線為夜
    間有照明、路面無缺陷、無障礙物、視距良好等一切情狀觀
    之，乙○○並無不能注意之情事，竟於駕車行經桃園縣平鎮
    市○○路246 號前，因酒後意識不清已影響到注意力、判斷
    力及操控動力交通工具之能力，其復疏未注意上開規定，而
    貿然駛入對向車道內，適因甲○○（所涉過失致死罪嫌由檢
    察官另行偵處）騎乘車牌號碼BWX-750 號重型機車，搭載黃
    美瑜，沿南平路2 段對向車道往埔心方向行駛，恰好行經該
    處，因乙○○所駕上開自小客車突然駛入其所行駛之車道，
    致避煞不及，而遭乙○○所駕駛之上開自小客車迎面撞及，
    甲○○、黃美瑜所共乘之機車遭撞擊倒地後，為乙○○所駕
    自小客車繼續拖行至距2 車撞擊處後方約21.6公尺處之路邊
    始停止，乙○○所駕車輛則直至撞入桃園縣平鎮市○○路24
    6 號民宅之庭院內始停下，而甲○○及黃美瑜則分別遭2 車
    碰撞後之強大力量拋飛至距2 車撞擊點後方約35公尺、30公
    尺處始摔落在路旁地面上，甲○○因此受有頭部損傷併臉部
    裂傷、腹部鈍挫傷、胸壁挫傷、顴骨及下頷骨骨折等之傷害
    （乙○○就此部分所涉過失傷害罪嫌，業據甲○○撤回告訴
    ，不另為公訴不受理之諭知，詳後述），黃美瑜則因受有頭
    胸部外傷、頸椎骨折之傷害，經送醫急救後仍不治死亡。乙
    ○○未為有權追訴機關發覺其駕車肇事之犯行前，即向到場
    之警員自首其為駕車肇事之人，並於事後接受裁判。嗣經警
    方對乙○○進行呼氣酒精濃度測試，測得其呼氣中所含酒精
    濃度高達每公升0.72毫克，而悉上情。
二、案經甲○○及黃美瑜之父黃達助訴由桃園縣政府警察局平鎮
    分局報告臺灣桃園地方法院檢察署檢察官偵查起訴。乙○○
    於準備程序中為有罪之陳述，經本院合議庭裁定由受命法官
    獨任行簡式審判程序。
    理  由
一、按被告以外之人於審判外之言詞或書面陳述，除法律有規定
    者外，不得作為證據。前項規定，於法院以簡式審判程序或
    簡易判決處刑者，不適用之，刑事訴訟法第159 條定有明文
    。查本案被告乙○○涉犯過失致死等案件，經檢察官提起公
    訴，被告於準備程序中就被訴事實為有罪之陳述，經法官告
    知簡式審判程序之旨，並聽取公訴人、被告之意見後，爰依
    刑事訴訟法第273 條之1 第1 項規定，經合議庭裁定由受命
    法官獨任進行簡式審判程序，本件即無刑事訴訟法第159 條
    第1 項規定之適用，合先敘明。
二、按汽車在雙向2 車道行駛時，應依下列規定：一、均應在遵
    行車道內行駛。道路交通安全規則第97條第1 項第1 款就此
    定有明文。經查：
  (一)上揭時地犯罪事實，業據被告乙○○於警詢、偵查中及本院
    審理中自承其有飲酒後駕車上路，及其就本件車禍事故之發
    生存有過失等語在卷，並經告訴人即被害人黃美瑜之父黃達
    助於警詢、偵查中指訴明確，且有酒精濃度測試紀錄表、道
    路交通事故調查報告表、被害人黃美瑜之診斷證明書各1 份
    及現場照片24幀附卷可稽，互核相符。
  (二)參諸卷附道路交通事故現場圖及現場照片顯示，本件車禍事
    故發生地點之南平路為雙向2 車道之道路，肇事地點之路段
    劃有黃虛線，用以區○○○○道，被告駕駛之車牌號碼V7-0
    539 號自小客車原係行駛在南平路由埔心往中豐路方向之車
    道上，而被害人甲○○所騎乘搭載黃美瑜之機車則係行駛在
    南平路2 段往埔心方向之對向車道上，此據被告於警詢、偵
    查中及本院審理中供述在卷，由此可知被害人甲○○、黃美
    瑜2 人於本件車禍事故發生前之行進方向係沿南平路往埔心
    方向在遵行車道內行駛；併參諸現場照片所示，本件2 車碰
    撞地點係在被害人甲○○、黃美瑜騎車行駛之車道上，參諸
    當時天候雨、光線夜間有照明、路面無缺陷、無障礙物、視
    距良好等一切情狀，有上揭道路交通事故調查報告表在卷可
    佐，被告並無不能注意之情事，竟疏未注意應在遵行車道內
    行駛，而貿然駛入被害人甲○○騎車行駛之對向車道上，致
    被害人甲○○因避煞不及而遭被告所駕車輛迎面撞及，被害
    人甲○○、黃美瑜2 人共乘之機車倒地後，機車遭被告所駕
    車輛繼續拖行至距2 車撞擊處後方約21.6公尺處之路邊始停
    止，被告所駕車輛則直至撞入桃園縣平鎮市○○路246 號民
    宅之庭院內始停下，至被害人甲○○、黃美瑜則分別遭2 車
    碰撞後之強大力量拋飛至距2 車撞擊點後方約35公尺、30
    公尺處始摔落在路旁地面上，由此足徵被告於上揭車禍發生
    時地，駕駛車輛未在遵行車道內行駛，係釀致本件車禍意外
    發生之肇事原因，即堪認定。
  (三)此外，依交通部運輸研究所79年8 月對駕駛人行為之研究（
    酒醉駕車對駕駛行為之分析研究）指出，吐氣每公升酒精含
    量零點二五毫克等於血液中酒精濃度（Blood Alcohol Conc
    entration ，簡稱ＢＡＣ）百分之0.05（亦即每100 毫升血
    液中含50毫克酒精），而(一)ＢＡＣ到達百分之0.03至0.05時
    ，對駕駛能力之影響為：多數駕駛人心境逐漸變幻不定、視
    覺與反應靈敏性減弱、對速度及距離的判斷力差。對心理行
    為之影響為：觀察力逐漸欠缺、心情漸趨輕鬆、自信心增加
    、多話、精神狀態處於陶醉感。(二)ＢＡＣ到達百分之0.05至
    0.08時，對駕駛能力之影響為：反應遲鈍、駕駛能力受損、
    遲而不決或決而不行。對心理行為之影響為：情緒鬆散、感
    情與行為趨向誇張、肌肉不協調、精神處於興奮狀態。(三)Ｂ
    ＡＣ到達百分之0.08至0.15時，對駕駛能力之影響為：判斷
    力嚴重受到影響、體能與精神協調受損、駕駛之體能困難增
    加。對心理行為之影響為：產生情緒異常現象、步伐不平穩
    、言語不清、反應惡劣、記憶及判斷力受損、精神處於錯亂
    狀態。(四)ＢＡＣ超過百分之0.15，對駕駛能力之影響為：視
    線搖晃、駕駛已進入恍惚狀態、判斷及理解遭到扭曲、駕駛
    不穩定。對心理行為之影響為：意識不明、嘔吐、站、走及
    講話困難、責任感喪失、精神處於麻痺狀態。(五)ＢＡＣ超過
    百分之0.5 ，對駕駛能力之影響為：無法開車。對心理行為
    之影響為：爛醉如泥、失去知覺可能致死、精神處於昏睡狀
    態。查被告於車禍發生後，經警施以吐氣酒精濃度測試，結
    果顯示其呼氣所含酒精濃度達每公升0.72毫克，經換算血液
    中酒精濃度值為百分之0.144 ，此有酒精濃度測試紙1 紙在
    卷可稽。依前開研究報告，其對駕駛能力之影響為：判斷力
    嚴重受到影響、體能與精神協調受損、駕駛之體能困難增加
    。對心理行為之影響為：產生情緒異常現象、步伐不平穩、
    言語不清、反應惡劣、記憶及判斷力受損、精神處於錯亂狀
    態。而被告為警查獲後，經警命其閉雙眼，30秒內朗誦阿拉
    伯數目由1001、1002、1003……1030，其測試、觀察結果為
    不合格，顯然無法安全駕駛等情，有刑法第185 條之3 案件
    測試觀察紀錄表及汽車駕駛人酒後生理協調平衡檢測紀錄表
    各1 紙附卷可考，佐以被告於駕車行駛直路之過程中，竟於
    上揭車禍發生時地，貿然駛入對向車道，致告訴人甲○○所
    騎乘搭載被害人黃美瑜之上開機車，因避煞不及而與被告所
    駕上開自小客車迎面碰撞，衡諸常情，倘被告於本件車禍發
    生前之操控動力交通工具之能力仍屬完善健全，注意力及判
    斷力仍屬正常，其豈有不駕車行駛在遵行車道內，而貿然駛
    入對向車道之理，且被告斯時之反應能力若屬正常，其在自
    己駕駛之車輛違規駛入對向車道時，應可立即採取任何措施
    將車輛駛回原本應遵行之車道上，甚至於被告發現被害人甲
    ○○騎車搭載被害人黃美瑜行駛在對向車道上行駛而來時，
    被告應可採取任何避煞反應，以避免本件車禍之發生，始符
    常情，然被告竟仍因其未在遵行車道內行駛之過失，致肇生
    本件車禍事故，顯見被告於查獲當時之正常駕駛能力，確已
    受體內酒精之影響，顯已達不能安全駕駛動力交通工具之程
    度甚明。
  (四)從而，本件車禍事故發生之最主要原因應係被告於飲酒後，
    其操控動力交通工具之操控力、注意力及判斷力業已降低，
    竟仍執意駕車上路，且被告駕駛上開自小客車行經上揭車禍
    發生時地之際，未在遵行車道內行駛，而貿然駛入對向車道
    內，導致其所駕車輛與被害人甲○○騎乘搭載被害人黃美瑜
    之上開機車迎面對撞所致，故被告就本案車禍事故之發生顯
    然存有過失，至堪認定。
  (五)被害人黃美瑜確因本件車禍死亡之事實，亦經臺灣桃園地方
    法院檢察署檢察官督同法醫師相驗屬實，並製有相驗屍體證
    明書、驗斷書、勘驗筆錄各1 份、相驗照片6 幀在卷可憑，
    參諸上開說明，足認被告之過失行為與被害人黃美瑜之死亡
    間，顯有相當因果關係存在。
  (六)綜上所述，被告上開所為任意性自白，核與事實相符，足堪
    採信。本件事證明確，被告所涉酒後駕駛動力交通工具之公
    共危險犯行及過失致人於死之犯行，均堪認定，應予依法論
    科。
三、刑法及刑法施行法部分條文業經修正公布，並均於95年7 月
    1 日施行。修正後刑法第2 條第1 項之規定，係規範行為後
    法律變更所生新舊法律比較適用之準據法，於修正後刑法施
    行後，應適用修正後刑法第2 條第1 項規定之從舊從輕之原
    則為比較；修正後刑法第2 條第2 項，則為同條第1 項之特
    別規定，於修正後刑法施行後，關於非拘束人身自由之保安
    處分，應依修正後刑法第2 條第2 項之規定，適用裁判時之
    法律。又修正後刑法第35條，乃刑之重輕之法定次序與標準
    ，應適用裁判時之修正後刑法第35條之規定。修正後刑法第
    2 條第1 項係採從舊從輕原則，適用最有利於行為人之法律
    。既曰法律，自較刑之範圍為廣；除法律有特別規定者（如
    修正後刑法第2 條第2 項非拘束人身自由之保安處分適用裁
    判時法，又如修正後刑法施行法第3 條之1 第3 項、第6 條
    之1 、第9 條之3 規定之情形），應依其規定；或事關執行
    之緩刑之宣告，或犯罪在刑法修正施行前，自首在刑法施行
    後之自首部分，或程序之規定（程序從新，如刑法第40條沒
    收宣告之程序規定），應適用裁判時之修正後刑法之規定外
    ；依修正後刑法第2 條第1 項比較時，應就罪刑有關之共犯
    、未遂犯、連續犯、牽連犯、結合犯，以及累犯加重，自首
    減輕暨其他法定加減原因（如身分加減）與加減比例等一切
    情形，綜其全部之結果而為比較後，整個之適用，不能割裂
    而分別適用有利益之條文。關於易科罰金之折算標準、易服
    勞役之折算標準及期限、罰金與死刑是否併予執行、多數有
    期徒刑定應執行之刑時之最高刑期之限制等之修正，事涉行
    為人易刑折算標準金額之多寡與期限之長短及定執行刑時能
    否就罰金刑併予執行或有期徒刑定應執行之刑時最高度之限
    制，亦均屬應依修正後刑法第2 條第1 項比較適用法律之範
    圍。拘束人身自由之保安處分，並非屬修正後刑法第2 條第
    2 項規定應適用裁判時法之範圍，除有特別規定者外，亦屬
    應依修正後刑法第2 條第1 項比較適用法律之範圍；從刑附
    屬於主刑，除法律有特別規定者外，依主刑所適用之法律（
    以上參考最高法院95年05月23日刑事庭第08次會議決議及最
    高法院24年上字第4634號、24年上字第5292號、27年上字第
    2615號判例意旨）。本件被告行為後法律有變更，其法律變
    更情形如下述：
  (一)修正前刑法第33條第5 款規定「罰金：（銀元）一元以上。
    」，並依罰金罰鍰提高標準條例第一條前段規定提高十倍，
    亦即須量處新台幣30元以上之刑度；修正後刑法第33條第5
    款規定「罰金：新臺幣一千元以上，以百元計算之。」；另
    95年6 月14日修正公布、同年7 月1 日施行之中華民國刑法
    施行法第1 條之1 ：「中華民國九十四年一月七日刑法修正
    施行後，刑法分則編所定罰金之貨幣單位為新臺幣。九十四
    年一月七日刑法修正時，刑法分則編未修正之條文定有罰金
    者，自九十四年一月七日刑法修正施行後，就其所定數額提
    高為三十倍。但七十二年六月二十六日至九十四年一月七日
    新增或修正之條文，就其所定數額提高為三倍。」，現行刑
    法中，有關於罰金刑之計算單位及處罰之規定已有修正，自
    屬法律變更。
  (二)易科罰金部分：被告行為時有效之刑法第41條第1 項前段規
    定：「犯最重本刑為五年以下有期徒刑以下之刑之罪，而受
    六個月以下有期徒刑或拘役之宣告，因身體、教育、職業、
    家庭之關係或其他正當事由，執行顯有困難者，得以一元以
    上三元以下折算一日，易科罰金。」。又被告行為時之易科
    罰金折算標準，依修正前罰金罰鍰提高標準條例第2 條前段
    （現已刪除）規定，就其原定數額提高為100 倍折算1 日，
    亦即被告行為時之易科罰金折算標準，應以銀元100 元以上
    300 元以下之數額折算1 日，經折算為新臺幣後，應以新臺
    幣300 元以上900 元以下折算為1 日。惟95年7 月1 日施行
    之刑法第41條第1 項前段規定：「犯最重本刑為五年以下有
    期徒刑以下之刑之罪，而受六個月以下有期徒刑或拘役之宣
    告者，得以新臺幣一千元、二千元或三千元折算一日，易科
    罰金」，併於同日廢除罰金罰鍰提高標準條例第2 條之規定
    ，亦即係以1 千元、2 千元或3 千元折算1 日。
  (三)易服勞役規定部分：修正前刑法第42條第1 項、第2 項、第
    3 項原規定「罰金應於裁判確定後兩個月內完納，期滿而不
    完納者，強制執行，其無力完納者，易服勞役；易服勞役以
    一元以上三元以下，折算一日，但勞役期限不得逾六個月；
    罰金總額折算逾六個月之日數者，以罰金總額與六個月之日
    數比例折算。」，且修正前罰金罰鍰提高標準條例第2 條亦
    規定「依（修正前）刑法第四十一條易科罰金或第四十二條
    第二項易服勞役者，均就其原定數額提高為一百倍折算一日
    ；法律所定罰金罰鍰數額未依本條例提高倍數，或其處罰法
    律無罰金刑之規定者，亦同。」，亦即依新法修正前，易服
    勞役部分係以（新台幣）300 元以上900 元下折算1 日。而
    在95年7 月1 日修正施行後，刑法第42條第1 項、第3 項、
    第5 項則規定「罰金應於裁判確定後二個月內完納，期滿而
    不完納者，強制執行，其無力完納者，易服勞役。但依其經
    濟或信用狀況，不能於二個月內完納者，得許期滿後一年內
    分期繳納。遲延一期不繳或未繳足者，其餘未完納之罰金，
    強制執行或易服勞役；易服勞役以新臺幣一千元、二千元或
    三千元折算一日，但勞役期限不得逾一年；罰金總額折算逾
    一年之日數者，以罰金總額與一年之日數比例折算。」，並
    將原罰金罰鍰提高標準條例第2 條之規定刪除，是以，新法
    係將易服勞役折算標準統一為1 千元、2 千元、3 千元。
  (四)關於刑法第62條自首之規定，原規定「對於未發覺之罪自首
    而受裁判者，減輕其刑。但有特別規定者，依其規定。」，
    後修正為「對於未發覺之罪自首而受裁判者，得減輕其刑。
    但有特別規定者，依其規定。」，是修正前刑法第62條前段
    關於自首之規定係「必減事由」，新修正刑法第62條前段關
    於自首之規定則為「得減事由」，此雖屬刑罰裁量之事項，
    惟既影響行為人之刑罰法律效果，應屬法律變更之範疇，而
    有刑法第2 條第1 項之適用；且關於自首之新舊法比較，因
    自首之性質無關可罰性之判斷或法律效果之形成，故其變更
    應非以行為時為判斷基準，而應依「自首時」作為判斷之基
    準。
  (五)至刑法第67條原規定：「有期徒刑加減者，其最高度及最低
    度同加減之。」、第68條原規定：「拘役或罰金加減者，僅
    加減其最高度。」；修正後之刑法第67條規定：「有期徒刑
    或罰金加減者，其最高度及最低度同加減之。」、第68條規
    定：「拘役加減者，僅加減其最高度。」，換言之，就有關
    罰金刑加減，由原來規定之僅加減其最高度刑，修正為其最
    高度刑及最低度刑同加減之。
  (六)就本件被告所犯刑法第276 條第1 項過失致死罪、第185 條
    之3 服用酒類不能安全駕駛動力交通工具而駕駛罪，其法定
    刑分別為2 年以下有期徒刑、拘役或2 千元以下罰金、1 年
    以下有期徒刑、拘役或3 萬元以下罰金，而其中刑法第276
    條第1 項過失致死之條文於制定後未經修正，而同法185 條
    之3 則係於88年4 月21日增訂公布，是上開2 罪之法定罰金
    刑部分，分別由原定貨幣單位銀元2 千元（需另依罰金罰鍰
    提高標準條例第1 條前段提高10倍）、3 萬元以下罰金（折
    算為新台幣6 萬元、9 萬元以下罰金），經依修正後刑法施
    行法第1 條之1 第1 項、第2 項但書規定，修正為貨幣單位
    為新台幣，並就所定數額提高為30倍、3 倍，亦即分別修正
    為新台幣6 萬元、9 萬元以下罰金；至於上開2 罪之法定罰
    金刑最低度部分，均由修正前刑法第33條第5 款規定為銀元
    10元（折算為新台幣30元）以上，修正後刑法第33條第5 款
    則修正為新台幣1 千元以上，以百元計算；另就易科罰金之
    折算標準部分，由修正前刑法第41條第1 項前段規定（得以
    銀元1 元以上3 元以下折算1 日），並依修正前罰金罰緩提
    高標準條例第2 條規定提高1 百倍為銀元1 百元以上3 百元
    以下（即新台幣3 百元以上9 百元以下）折算1 日，修正後
    刑法第41條第1 項前段則修正為得以新台幣1 千元、2 千元
    或3 千元折算1 日（裁判時罰金罰鍰提高標準條例第2 條並
    已刪除）；而就易服勞役之折算標準部分，由修正前刑法第
    42條第2 項規定（得以銀元1 元以上3 元以下折算1 日），
    並依修正前罰金罰緩提高標準條例第2 條規定提高1 百倍為
    銀元1 百元以上3 百元以下（即新台幣3 百元以上9 百元以
    下）折算1 日，且勞役期限不得逾6 個月，修正後刑法第42
    條第3 項則修正為得以新台幣1 千元、2 千元或3 千元折算
    1 日（裁判時罰金罰鍰提高標準條例第2 條並已刪除），且
    勞役期限不得逾1 年，但以本件被告所涉之刑法第276 條第
    1 項、第185 條之3 之罪，縱依最高法定罰金刑即新台幣6
    萬元、9 萬元，不論以修正前或修正後之易服勞役折算標準
    ，則不超過6 個月，就此部分並無有利或不利；而被告於具
    有偵查職務之公務員據報前往現場處理時，尚不知被告姓名
    ，被告在場隨即主動承認為肇事者，並不逃避裁判等情（詳
    如後述），已符合自首之要件，依據修正前刑法第62條前段
    規定，應減輕其刑（係必減），然修正後刑法第62條前段僅
    規定「得減輕其刑」，交由法院為裁量；且遇有加重、減輕
    事由時，依舊刑法第67條、第68條規定，有期徒刑就其最高
    度及最低度同加減之，拘役或罰金則僅加減其最高度刑，惟
    依修正後刑法規定，罰金亦須就其最高及最低度刑為加減。
    故比較行為時法與裁判時法，關於修正之罰金刑最高度部分
    ，行為時法與裁判時法輕重相同，行為時法並無不利於被告
    情形，而就修正之罰金刑最低度、自首係必減或得減部分，
    行為時法顯較有利於被告；至於易服勞役部分雖以裁判時之
    法律對被告較為有利，但就主刑較重之有期徒刑、拘役如易
    科罰金時，修正後之折算標準非較行為時法有利於被告。故
    經綜合比較結果，應依刑法第2 條第1 項前段規定，應整體
    適用修正前之刑法有關之規定，合先敘明。
  (七)至於新修正刑法第57條關於科刑時應審酌之事項，其中修正
    後刑法第57條第7 款「犯罪行為人與被害人之關係」，係將
    修正前同法第8 款「犯人與被害人『平日』之關係」之「平
    日」一語刪除，擴大犯罪行為人與被害人在犯罪行為上之關
    係，亦屬科刑時應予考慮之標準。修正後同法第8 款並增列
    「犯罪行為人違反義務之程度」，此均屬法院就刑之裁量審
    認標準之明文化，非屬法律之變更（最高法院95年5 月23日
    第8 次刑庭會議決議亦同此意旨），自無新修正之刑法第2
    條第1 項規定之適用，附此敘明。
  (八)而刑法第74條原規定：「受二年以下有期徒刑、拘役或罰金
    之宣告，而有左（下）列情形之一，認為以暫不執行為適當
    者，當宣告二年以上五年以下之緩刑，其期間自裁判確定之
    日起算：一、未曾受有期徒刑以上刑之宣告者。二、前受有
    期徒刑以上刑之宣告，執行完畢或赦免後，五年以內未曾受
    有期徒刑以上刑之宣告者」；修正後刑法第74條就有關緩刑
    宣告之要件，改為「未曾因故意犯罪受有期徒刑以上刑之宣
    告者」、「前因故意犯罪受有期徒刑以上刑之宣告，執行完
    畢或赦免後，五年以內未曾因故意犯罪受有期徒刑以上刑之
    宣告者」，亦即將影響緩刑宣告之前案，限縮以故意犯罪為
    限，且增列第74條第2 、3 、4 項關於酌命犯罪行為人應遵
    守之事項，所命之事項應附記於判決書內，其中金錢給付並
    得為民事強制執行名義，同法條第五項則增訂緩刑之效力不
    及於從刑及保安處分之宣告。然此非行為可罰性之法律規範
    變更問題，事關執行事項，則行為人是否合於緩刑要件，宣
    告緩刑是否適當，自應適用裁判時法（最高法院95年5 月23
    日刑事庭第8 次會議決議參照），故應適用修正後刑法第74
    條之規定，而無刑法第2 條第1 項之適用，合先敘明。
四、被告乙○○於酒後已達不能駕駛動力交通工具之程度，貿然
    駕車上路，而因其未注意車前狀況之過失行為，致被害人黃
    美瑜發生死亡結果，核其所為係犯刑法第185 條之3 之服用
    酒類不能安全駕駛動力交通工具而駕駛之公共危險罪及同法
    第276 條第1 項之過失致死罪。被告於上揭時地酒醉駕車，
    因而致被害人黃美瑜死亡，就其所犯過失致死罪，應依道路
    交通管理處罰條例第86條第1 項規定，加重其刑至2 分之1
    。被告涉犯上揭過失致死罪後，在警員到場處理時尚未發覺
    其為犯罪嫌疑人之前，即向警方報明其為駕車肇事之人，此
    有桃園縣政府警察局道路交通事故肇事人自首情形紀錄表1
    紙在卷可佐，被告既對於未發覺之過失致死罪自首，並於事
    後接受裁判，所為合於刑法第62條前段之規定，應依該條規
    定減輕其刑，並依刑法第71條第1 項規定先加後減，及依修
    正前刑法第67條、第68條規定，就有期徒刑部分其最高度及
    最低度同加減之，罰金及拘役部分則僅加減其最高度。又被
    告所犯上開2 罪，犯罪個別，行為互殊，應予分論併罰。爰
    審酌被告明知酒精成分對人之意識能力具有不良影響，酒後
    駕車對一般往來之公眾及駕駛人自身皆具有高度危險性，竟
    漠視自己及公眾交通往來之安全，而於服用酒類後之呼氣酒
    精濃度達每公升0.72毫克，已處於不能安全駕駛動力交通工
    具之狀態仍駕駛車輛，竟仍執意駕車上路，於上揭車禍意外
    發生時地，駕駛汽車未在遵行車道內行駛，而貿然駛入對向
    車道，因而肇致本件車禍事故，過失程度非輕，輕忽人命，
    惡性重大，本應重懲，雖被告就其所涉過失致死行為對被害
    人黃美瑜之家屬造成之損害，業已達成調解損害賠償350 萬
    元，此經被告供陳在卷，並有桃園縣平鎮市調解委員會調解
    書1 紙附卷可稽，斟酌被告於警詢、檢察官相驗訊問中及本
    院審理中皆坦承其就本案車禍之發生存有過失及坦承其有酒
    醉駕車之行為，犯後態度尚稱良好等一切情狀，爰就其所犯
    上揭2 罪，各量處如主文所示之刑，並依前開說明，適用修
    正前刑法第41條第1 項前段、修正前罰金罰鍰提高標準條例
    第2 條規定，分別諭知易科罰金之折算標準。末查被告前未
    曾因故意犯罪受有期徒刑以上刑之宣告，此有臺灣高等法院
    被告全國前案紀錄表1 份附卷可稽，
    本件因一時駕駛疏失，致罹刑典，事後已與被害人黃美瑜之
    家屬達成和解，業如前述，堪認經此刑之宣告後，應知警惕
    而無再犯之虞，本院因認暫不執行其刑為當，予以宣告緩刑
    3 年，以啟自新。
五、公訴意旨另以：被告於95年4 月23日晚上10時35分許，酒後
    駕駛車牌號碼V7-0539 號自小客車搭載其妻沿桃園縣平鎮市
    ○○路由埔心往中豐路方向行駛，行經桃園縣平鎮市○○路
    246 號前，理應注意汽車應在遵行車道內行駛，而依當時情
    形，又無不能注意之情事，竟疏未注意，貿然逆向駛入對向
    車道內，致撞擊對向沿南平路由中豐路往埔心方向，由告訴
    人甲○○所騎乘並搭載被害人黃美瑜之車牌號碼BWX-750 號
    重型機車，因而使告訴人甲○○受有頭部損傷併臉部裂傷、
    腹部鈍挫傷、胸壁挫傷、顴骨及下頷骨骨折等之傷害，被害
    人黃美瑜則因受有頭胸部外傷、頸椎骨折之傷害，經送醫急
    救後仍不治死亡（被告所涉酒後駕車及過失致死犯行，另為
    有罪判決如前述），因認被告另涉有刑法第284 條第1 項前
    段之過失傷害罪嫌云云。惟按，告訴乃論之罪，告訴人於第
    1 審辯論終結前得撤回其告訴；又告訴經撤回者，法院應諭
    知不受理之判決，刑事訴訟法第238 條第1 項、第303 條第
    3 款定有明文。查本件被告另涉犯之刑法第284 條第1 項前
    段過失傷害罪嫌，依同法第287 條前段之規定，須告訴乃論
    ，並據告訴人甲○○於本院審理中當庭以言詞撤回告訴，依
    照首開規定，就被告此部分犯行，原應為公訴不受理之判決
    ，然公訴意旨既認此部分與被告所犯過失致死犯行間為想像
    競合犯之裁判上1 罪關係，本院爰不另為公訴不受理之諭知
    ，併此敘明。
據上論斷，應依刑事訴訟法第273 條之1 第1 項、第299 條第1
項前段，道路交通管理處罰條例第86條第1 項，修正後刑法第2
條第1 項前段、第74條第1 項第1 款、行為時刑法第185 條之3
、第276 條第1 項、修正前刑法第62條前段、第41條第1 項前段
，罰金罰鍰提高標準條例第1 條前段、修正前罰金罰鍰提高標準
條例第2 條，判決如主文。
本案經檢察官施宣旭到庭執行職務。
中    華    民    國    95    年    9     月    22    日
                  刑事第九庭      法  官  胡芷瑜
上正本證明與原本無異。
如不服本判決，應於判決送達後10日內向本院提出上訴狀（應附
繕本），上訴於臺灣高等法院。
                                  書記官  李珈慧
中    華    民    國    95    年    9     月    25    日
附錄論罪科刑依據之法條：
中華民國刑法第185條之3（重大違背義務致交通危險罪）
服用毒品、麻醉藥品、酒類或其他相類之物，不能安全駕駛動力
交通工具而駕駛者，處1 年以下有期徒刑、拘役或3 萬元以下罰
金。
中華民國刑法第276條（過失致死罪）
因過失致人於死者，處2 年以下有期徒刑、拘役或2 千元以下罰
金。
從事業務之人，因業務上之過失犯前項之罪者，處 5 年以下有期
徒刑或拘役，得併科3 千元以下罰金。


司法院資訊處製作；財團法人民間司法改革基金會備份。
